【裁判字號】    99,審簡上,94
【裁判日期】    990609
【裁判案由】    詐欺
【裁判全文】
臺灣士林地方法院刑事判決            99年度審簡上字第94號
上  訴  人  臺灣士林地方法院檢察署檢察官
被      告  丙○○
上列上訴人因被告詐欺案件，不服本院士林簡易庭中華民國99年
4 月2 日99年度士簡字第227 號第一審刑事簡易判決（聲請簡易
判決處刑案號：臺灣士林地方法院檢察署99年度偵字第2042號、
第2393號、第2679號），提起上訴，暨併案審理（臺灣臺中地方
法院檢察署99年度偵字第8887號），本院管轄第二審之合議庭判
決如下：
    主  文
原判決撤銷。
丙○○幫助意圖為自己不法之所有，以詐術使人將本人之物交付
，處有期徒刑肆月，如易科罰金，以新臺幣壹仟元折算壹日。
    事  實
一、丙○○明知金融機構之存摺為個人信用之重要表徵，任何人
    皆可自行前往金融機構申請開立存摺，並無特別之窒礙，且
    可預見將自己之存摺、提款卡（含密碼）提供他人使用，可
    能因此幫助他人從事詐欺行為而用以處理詐騙之犯罪所得，
    致使被害人及警方難以追查，竟不違背其本意，基於幫助詐
    欺取財之不確定犯意，於民國98年10月間，在雅虎奇摩聊天
    室結識真實姓名不詳自稱「阿智」之網友，交談中得知對方
    欲收購帳戶，竟於98年10月23日某時許，在臺北市國光客運
    車站，將其所申設之臺灣銀行北投分行帳號000000000000號
    帳戶、中華郵政股份有限公司基隆七堵郵局（下稱基隆七堵
    郵局）帳號00000000000000號帳戶及第一商業銀行北投分行
    帳號00000000000 號帳戶之存摺、提款卡及密碼等提存工具
    ，以每個帳戶新臺幣（下同）2,000 元之代價，同時以包裹
    寄送之方式寄交予該位於高雄市自稱「阿智」之成年男子及
    所屬詐欺集團使用。嗣該男子所屬詐欺集團成員基於意圖為
    自己不法所有之詐欺取財犯意，分別於附表各編號所示之時
    間，以附表各編號所示之詐騙方式，向附表各編號所示之被
    害人等實施詐騙，致被害人等陷於錯誤，依指示分別以無摺
    存款、無卡存款或轉帳匯款之方式，將如附表各編號所示之
    金額存入丙○○所設上開帳戶中，旋即均遭詐欺集團成員提
    領一空。嗣經被害人等發覺受騙報警處理，始循線查悉上情
    。
二、案經臺北市政府警察局北投分局報告及基隆市警察局第三分
    局報請臺灣板橋地方法院檢察署呈請臺灣高等法院檢察署檢
    察長令轉臺灣士林地方法院檢察署檢察官偵查後聲請簡易判
    決處刑暨臺中縣警察局清水分局報告臺灣臺中地方法院檢察
    署檢察官偵查後移轉臺灣士林地方法院檢察署檢察官再移送
    併辦。
    理  由
壹、程序部分：
    檢察官、被告對於以下證人等於警詢中所為之證述，均不爭
    執證據能力，並於審理程序同意作為證據，本院審酌其等證
    言作成時之狀況，認為並無不適當之情事，依刑事訴訟法第
    159 條之5 之規定，均認有證據能力，合先敘明。
貳、實體部分
一、本件被告丙○○對於如何於上開時、地將前開銀行帳戶及郵
    局帳戶之提存工具交付予真實姓名年籍不詳自稱「阿智」之
    成年網友，且被害人乙○○、戊○○、甲○○、庚○○、己○○、丁○○等對於如何於附表各編號所示之時、地受詐騙
    而陷於錯誤，並分別將如附表各編號所示金額匯入被告所提
    供之上開銀行帳戶及郵局帳戶之事實，業據被告於本院準備
    程序期日及審理中坦承不諱，且經證人即被害人乙○○、戊○○、甲○○、庚○○、己○○、丁○○分別於警詢中指證
    明確，並有被害人乙○○提出之臺灣銀行無摺存入憑條存根
    2 紙、被害人戊○○、甲○○提出之第一銀行自動櫃員機交
    易明細表影本3 紙、被害人庚○○提出之中國信託銀行自動
    櫃員機交易明細表影本、被害人己○○提出之華南銀行自動
    櫃員機交易明細表影本、被害人丁○○提出之中國信託銀行
    自動櫃員機交易明細表各1 紙、臺灣銀行北投分行98年11月
    26日北投營字第09800041021 號函所附被告丙○○所設上開
    臺灣銀行北投分行帳戶開戶基本資料及歷史往來交易明細表
    、被告所設上開基隆七堵郵局帳戶開戶基本資料及歷史交易
    往來明細表、第一商業銀行北投分行98年11月12日一北投字
    第00216 號函所附被告所設上開第一商業銀行北投分行帳戶
    開戶基本資料及歷史往來交易明細表各1 份等附卷可稽，應
    甚明確，而堪認定。
二、按金融存款帳戶，係作為存戶個人財產保管之用，與存戶之
    存摺、提款卡及密碼相結合，其專屬性、私密性甚高，除非
    本人或與本人具密切之關係者，難認有何理由可自由流通使
    用該存摺、提款卡及密碼，而一般人亦均應有妥為保管存摺
    、提款卡及密碼，以防止被他人冒用之認識，縱有特殊情況
    偶有將存摺、提款卡及密碼交付他人之需，亦必深入瞭解其
    用途後再行提供使用，此為吾人日常生活經驗與事理；且觀
    諸現今社會上，詐騙者蒐購人頭帳戶，持以作為詐欺取財犯
    罪所得掩飾之用，常有所聞，出借帳戶予非親非故之人，受
    讓人可能係為從事詐欺犯罪，已屬人盡皆知之事。且被告於
    本件犯行當時，為成年人，堪信其具有相當之智識及社會經
    驗，對於其個人所申設之上開金融機構帳戶之存摺、提款卡
    及密碼等物，應同一般人均具備妥善且謹慎為保管、使用該
    等文件及證件之注意程度，是被告應可預見其交付上開金融
    機構帳戶之存摺、提款卡及密碼予他人，恐將幫助該他人利
    用其金融機構帳戶，作為詐欺犯罪使用，其在能預見提供自
    己金融帳戶之提款卡及密碼予他人使用，可能遭人將之作為
    從事詐欺取財等犯罪行為工具之情況下，仍將上開銀行及郵
    局帳戶之存摺、提款卡及密碼等資料，交付予詐騙集團成員
    使用，顯然對於上開帳戶資料等物將遭利用作為不法使用有
    所認知，且被告於本院審理中亦供稱：賣帳戶時，我有懷疑
    對方可能做不法使用等語（參見本院99年6 月2 日審判筆錄
    第3 頁），是被告應可預見提供帳戶予不相識之他人，恐將
    被利用其金融機構帳戶，作為詐欺犯罪使用，竟仍將上開帳
    戶之存摺、提款卡及密碼等提領工具交付予他人，供詐欺集
    團作為上開詐欺取財犯罪使用，顯不違反其本意，其幫助他
    人犯詐欺取財罪之不確定故意至明，則被告幫助犯詐欺取財
    之犯行堪以認定。
三、核被告所為，係犯刑法第339 條第1 項之詐欺取財罪。被告
    對詐欺正犯提供帳戶資以助力，但並未參與詐欺犯罪行為之
    實行，應屬幫助他人實行犯罪行為，為幫助犯，應刑法第30
    條第2 項之規定減輕其刑。又被告係以1 次提供3 帳戶之幫
    助行為，同時幫助詐欺集團詐得前揭被害人財物，係一行為
    而觸犯6 個幫助詐欺取財既遂罪，為想像競合犯，應以幫助
    詐欺取財既遂罪之一罪論斷。至併案審理關於被害人戊○○
    、甲○○部分，雖未據檢察官於聲請簡易判決處刑書中敘及
    ，然與聲請簡易判決處刑書所敘及之部分，有想像競合犯之
    裁判上一罪關係，應為起訴效力所及（聲請簡易判決處刑與
    提起公訴有同一之效力），本院自得併予審理，附此敘明。
    原審以被告罪證明確，予以論罪科刑，固非無見，惟就被害
    人戊○○、甲○○部分之幫助詐欺取財犯行，未及併予審酌
    ，檢察官以原審就上開部分未及斟酌審判，認為原判決不當
    而提起上訴自有理由，應由本院就原判決予以撤銷改判。爰
    審酌被告未經深思熟慮，竟輕易提供銀行帳戶供他人掩飾犯
    罪所得使用，非但增加被害人等尋求救濟之困難，造成社會
    人心不安，亦助長詐騙犯罪者之氣焰，使詐欺犯罪者得以順
    利取得詐欺所得之財物，危害財產交易安全擾亂金融秩序甚
    鉅，及本件被害人等受詐騙之金額總計達274,935 元，惟念
    其犯後已坦承犯行，態度尚稱良好，兼衡其犯罪之動機、目
    的、手段、智識程度、家庭經濟狀況等一切情狀，量處如主
    文第二項所示之刑，並諭知易科罰金之折算標準，以示懲儆
    。
據上論斷，應依刑事訴訟法第455 條之1 第1 項、第3 項、第36
9 條第1 項前段、第364 條、第299 條第1 項前段，刑法第339
條第1 項、第30條第2 項、第55條、第41條第1 項前段，刑法施
行法第1 條之1 第1 項、第2 項前段，判決如主文。
本案經檢察官彭康凡到庭執行職務。
中    華    民    國    99    年    6     月    9     日
                  刑事第一庭審判長法  官  雷雯華
                                  法  官  吳祚丞
                                  法  官  王沛雷
以上正本證明與原本無異。
本件不得上訴。
                                  書記官  陳麗津
中    華    民    國    99    年    6     月    9     日
附錄本案論罪科刑法條之依據：
刑法第339條第1項：
意圖為自己或第三人不法之所有，以詐術使人將本人或第三人之
物交付者，處5 年以下有期徒刑、拘役或科或併科1 千元以下罰
金。
附表
┌─┬──────┬───┬──────────────────┬─────┐
│編│  詐欺時間  │被害人│               詐騙方式             │ 詐得金額 │
│號│            │      │                                    │（新臺幣）│
├─┼──────┼───┼──────────────────┼─────┤
│1.│98年10月24日│乙○○│撥打電話給在臺中市○○路之被害人，佯│第一筆：  │
│  │            │      │以「黃律師」之身分向被害人誆稱可協助│6,135元   │
│  │            │      │其處理先前與友人合夥經營服飾店之法律│          │
│  │            │      │糾紛云云，致被害人陷於錯誤，依指示先│第二筆：  │
│  │            │      │後2 次以無摺存款之方式將現金存入被告│14,800元  │
│  │            │      │提供之上開臺灣銀行北投分行帳戶中。  │          │
├─┼──────┼───┼──────────────────┼─────┤
│2.│98年10月26日│戊○○│撥打電話給在臺北市○○區○○路之被害│第一筆：  │
│  │            │      │人，佯以匯豐銀行職員「康元寧」向被害│21,000元  │
│  │            │      │人誆稱其先前網路購物付款方式設定有誤│          │
│  │            │      │，須依指示操作提款機云云，致被害人陷│第二筆：  │
│  │            │      │於錯誤，先後2 次依指示以無卡存款之方│75,000元  │
│  │            │      │式將現金存入被告提供之上開第一商業銀│          │
│  │            │      │行北投分行帳戶中。                  │          │
├─┼──────┼───┼──────────────────┼─────┤
│3.│98年10月26日│甲○○│撥打電話給在臺中市○區○○○路之被害│ 68,000元 │
│  │            │      │人，佯以台新銀行之行員向被害人誆稱其│          │
│  │            │      │先前網路購物付款時匯錯帳戶，須至提款│          │
│  │            │      │機取消該筆匯款云云，致被害人陷於錯誤│          │
│  │            │      │，依指示以無卡存款之方式將現金存入被│          │
│  │            │      │告提供之上開第一商業銀行北投分行帳戶│          │
│  │            │      │中。                                │          │
├─┼──────┼───┼──────────────────┼─────┤
│4.│98年10月27日│庚○○│撥打電話給在臺北市○○區○○路之被害│ 30,000元 │
│  │            │      │人，佯稱係以前之國中同學「林孟維」，│          │
│  │            │      │並向被害人誆稱因周轉不靈急需借款云云│          │
│  │            │      │，致被害人陷於錯誤而轉帳匯款至被告提│          │
│  │            │      │供之上開基隆七堵郵局帳戶中。        │          │
├─┼──────┼───┼──────────────────┼─────┤
│5.│98年10月27日│己○○│撥打電話給在臺北縣三重市○○街之被害│ 30,000元 │
│  │            │      │人，佯稱係二專同學急需借款使用，致被│          │
│  │            │      │害人陷於錯誤而轉帳匯款至被告提供之上│          │
│  │            │      │開基隆七堵郵局戶中。                │          │
├─┼──────┼───┼──────────────────┼─────┤
│6.│98年10月27日│丁○○│撥打電話給在臺北縣新店市○○路之被害│ 30,000元 │
│  │            │      │人，佯稱係其友人「秀琴」，並向被害人│          │
│  │            │      │誆稱因周轉不靈急需借款，致被害人陷於│          │
│  │            │      │錯誤而轉帳匯款至被告提供之上開基隆七│          │
│  │            │      │堵郵局帳戶中。                      │          │
└─┴──────┴───┴──────────────────┴─────┘

司法院資訊處製作；財團法人民間司法改革基金會備份。
